【裁判字號】    95,易,815
【裁判日期】    950629
【裁判案由】    業務侵占
【裁判全文】
臺灣臺北地方法院刑事判決               95年度易字第815號
公  訴  人  臺灣臺北地方法院檢察署檢察官
被      告  甲○○
                    （另案於臺灣基隆監獄基隆分監執行中）
上列被告因業務侵占案件，經檢察官提起公訴（94年度偵緝字第
1658號），嗣於本院準備程序進行中，被告先就被訴事實為有罪
之陳述，經裁定進行簡式審判程序，判決如下：
    主  文
甲○○連續意圖為自己不法之所有，而侵占對於業務上所持有之
物，處有期徒刑拾月。
    事  實
一、甲○○自民國89年10月11日起至94年1月4日止，任職於設在
    臺北市松山區○○○路7號地下一樓之「凱英興業股份有限
    公司（下稱凱英公司）」，擔任會計兼出納，職司於業務員
    繳回收得款項後、列帳並將現金存入公司帳戶之業務，為從
    事業務之人，並為商業會計法第71條所稱主辦會計人員，竟
    基於意圖為自己不法所有及以明知為不實之事項而記入帳冊
    之概括犯意，自91年3月間某日起至93年12月24日止，在凱
    英公司內，於收受並持有業務員繳回公司之款項後，連續或
    以短列分類帳等帳冊內所載應收帳款、以明知為不實之事項
    記入帳冊後侵占款項之方式（即短列帳冊後短存現金，詳細
    侵占時間、金額如附表一所示），或以將應存入公司帳戶之
    款項短存之方式（即未短列帳冊、逕自短存現金，詳細侵占
    時間、金額如附表二所示），侵占公司款項合計新臺幣（下
    同）287萬1436元，所得均借予友人使用，嗣因凱英公司導
    入電腦化作業，察覺帳冊所載金額與應收款項不符，且應入
    帳金額短缺，始查悉上情。
二、案經凱英公司訴由臺灣士林地方法院檢察署移轉臺灣臺北地
    方法院檢察署偵查起訴，嗣於本院準備程序進行中，甲○○
    先就被訴事實為有罪之陳述，經裁定進行簡式審判程序。
    理  由
一、證據能力之判斷：
    (一)查本件被告甲○○所為之自白，並無出於強暴、脅迫、利
      誘、詐欺、疲勞訊問、違法羈押或其他不正之方法，亦非
      違反法定障礙事由經過期間不得訊問或告知義務之規定而
      為，依刑事訴訟法第156條第1項、第158條之2規定，應認
      其有證據能力。
    (二)證人林衍鋒、乙○○於審判外之陳述，依刑事訴訟法第
      273條之2規定排除同法第159條第1項傳聞排除法則之適用
      ，自有證據能力。
    (三)再查，本件資以認定被告犯罪事實之非供述證據（詳見後
      述），均無違反法定程序而取得之情形，依刑事訴訟法第
      158條之4反面規定，自有證據能力。
二、上揭犯罪事實，業據被告甲○○於偵訊及本院訊問時坦承不
    諱，核與證人即告訴代理人林衍鋒、乙○○證述內容相符，
    並有卷附被告之員工保證書、勞工保險卡、切結書、銀行差
    異明細、凱英公司92年1月至12月、93年1月至12月分類帳、
    凱英公司00000000000號、00000000000號帳戶存摺影本、收
    款報告單、客戶往來明細表、應收帳款沖銷不足額明細與短
    存現金明細表等可資佐證，堪信被告自白與事實相符，綜上
    所述，本件事證明確，被告犯行堪以認定，應依法論科。
三、被告為凱英公司之出納兼會計，就關於業務員繳回收得款項
    後、列帳並將現金存入公司帳戶等業務，為從事業務之人，
    並為商業會計法第71條所稱主辦會計人員；核被告所為，係
    犯刑法第336條第2項業務侵占罪、商業會計法第71條第1款
    主辦會計人員以明知為不實之事項而記入帳冊罪；被告多次
    業務侵占及以明知為不實之事項而記入帳冊犯行，時間緊接
    、方法相近、觸犯構成犯罪要件相同之罪名，顯係各基於概
    括犯意，均應依連續犯之規定論以一罪，並各依法加重其刑
    ；被告以明知為不實之事項而記入帳冊之目的，在於遂其業
    務侵占犯行而不致被發現，並利於後續業務侵占犯行之賡續
    實施，所犯2罪間，有方法目的之牽連關係，為牽連犯，應
    從一重之業務侵占罪處斷；起訴書雖僅就被告業務侵占犯行
    部分具體提起公訴，惟檢察官就犯罪事實一部起訴者，效力
    及於全部，本件被告所犯商業會計法第71條第1款之犯罪事
    實，與已起訴之部分有牽連犯裁判上一罪關係，且本院業於
    準備程序時諭知被告上開罪名而保障其防禦權（見本院95年
    6 月15日準備程序筆錄），本院自應併予審判，亦此敘明；
    爰審酌被告犯罪之目的、動機、手段、所生危害甚鉅、尚未
    賠償告訴人損失，業據告訴代理人乙○○陳述明確（見本院
    95 年6月15日審判筆錄），其犯後態度等一切情狀，量處如
    主文所示之刑。
據上論斷，應依刑事訴訟法第273條之1第1項、第299條第1項前
段，商業會計法第71條第1款，刑法第11條前段、第56條、第336
條第2項、第55條，罰金罰鍰提高標準條例第1條前段，判決如主
文。
本案經檢察官於知慶到庭執行職務
中    華    民    國    95    年    6     月    29    日
                  刑事第十二庭  法  官  張永宏
以上正本證明與原本無異。
如不服本判決，應於判決送達後10日內，向本院提出上訴狀。
                                書記官  楊婷婷
中    華    民    國    95    年    6     月    29    日
附錄：本件論罪科刑法條全文
中華民國刑法第336條
對於公務上或因公益所持有之物，犯前條第1項之罪者，處1 年
以上7年以下有期徒刑，得併科5千元以下罰金。
對於業務上所持有之物，犯前條第1項之罪者，處6月以上5年以
下有期徒刑，得併科3千元以下罰金。
前二項之未遂犯罰之。
商業會計法第71條
商業負責人、主辦及經辦會計人員或依法受託代他人處理會計事
務之人員有左列情事之一者，處5年以下有期徒刑、拘役或科或
併科新台幣15萬元以下罰金：
一  以明知為不實之事項，而填製會計憑證或記入帳冊者。
二  故意使應保存之會計憑證、帳簿報表滅失毀損者。
三  意圖不法之利益而偽造、變造會計憑證、帳簿報表內容或撕
    毀其頁數者。
四  故意遺漏會計事項不為記錄，致使財務報表發生不實之結果
    者。
五  其他利用不正當方法，致使會計事項或財務報表發生不實之
    結果者。


司法院資訊處製作；財團法人民間司法改革基金會備份。
